臺灣臺中地方法院民事判決
111年度訴字第1535號
原      告  廖俊瑋    寄臺中市○○路○○00號信箱
訴訟代理人  陳俊良    寄同上
            魏光玄律師
被      告  翁宗謚  

            劉秀勤  
上列當事人間請求遷讓房屋等事件，本院於民國111年7月27日言
詞辯論終結，判決如下：
    主      文
一、被告應將附表編號1、2所示門牌號碼為臺中市○○區○○○街0號
    之房屋遷讓返還原告，並自民國一百一十一年三月二十三日
    起至遷讓返還上開房屋之日止，按月給付原告新臺幣參仟柒
    佰肆拾元。
二、原告其餘之訴駁回。
三、訴訟費用由被告負擔。
四、本判決原告勝訴部分，於原告以新臺幣伍拾萬陸仟元為被告
　　供擔保後，得假執行；但被告如以新臺幣壹佰伍拾貳萬元為
　　原告預供擔保，得免為假執行。
五、原告其餘假執行之聲請駁回。 
    事實及理由
甲、程序事項：被告均未於言詞辯論期日到場，核無民事訴訟法
    第386條各款所列情形，爰依原告之聲請，由其一造辯論而
    為判決。
乙、實體事項：
壹、原告主張：
一、原告前經本院110年度司執字第25770號強制執行程序拍賣取
    得附表編號1、2所示之門牌號碼臺中市○○區○○○街0號房屋，
    並於民國111年3月23日辦畢所有權移轉登記。詎原告拍得系
    爭房屋後，發現被告無權占有系爭房屋迄今，致原告無法對
    系爭房屋使用、收益，而受有相當於租金利益之損害。又系
    爭房屋內有1台天車及2個軌道，可合理推斷至少有部分區域
    非供單純居住使用。爰依民法第767條第1項、第179條規定
    ，請求被告將系爭房屋遷讓返還原告，並自111年3月23日起
    至遷讓返還系爭房屋之日止，按月給付原告相當於租金利益
    之損害金新臺幣（下同）25,000元等語。
二、並聲明（見本院卷第119頁）：被告應將系爭房屋遷讓返還
    原告，並自111年3月23日起至遷讓返還系爭房屋之日止，按
    月給付原告25,000元；願供擔保請准宣告假執行。
貳、被告則以：
一、被告劉秀勤則以：伊原為系爭房屋之所有人，伊與訴外人林
    駿程於106年間約定「合建」，伊雖將系爭房屋及其坐落土
    地之權狀交付林駿程以向銀行申貸，但未有買賣及移轉系爭
    房屋及其坐落土地所有權之真意，系爭房屋仍由伊與被告翁
    宗謚作為住家占有使用迄今，伊於本院110年度重訴字第48
    號侵權行為損害賠償事件訴請林駿程塗銷系爭房屋等不動產
    之所有權移轉登記，已獲勝訴。伊沒有錢可以給付原告不當
    得利等語置辯。並聲明：原告之訴及假執行聲請均駁回，如
    受不利判決，願供擔保請准宣告免為假執行。
二、被告翁宗謚未於言詞辯論期日到場，亦未提出書狀作何聲明
    或陳述。
參、得心證之理由：
一、原告主張系爭房屋為門牌號碼臺中市○○區○○○街0號房屋，如
    附表編號1、2所示等情，為兩造所不爭執（見本院卷第120
    頁），復有建物登記謄本及臺中市太平地政事務所測量日期
    110年4月14日建物測量成果圖在卷可憑（見本院卷第93-96
    頁、第87頁），堪信真實。又系爭房屋於96年1月23日第1次
    登記時之所有人為被告劉秀勤，於106年4月7日由林駿程買
    受，嗣原告經本院以110年度司執字第25770號強制執行程序
    拍賣而取得所有權，並於111年3月23日登記為所有人等情，
    亦有建物登記謄本、系爭房屋異動索引在卷足憑（見本院卷
    第55-58頁），並據本院調閱上開強制執行案件卷宗查核屬
    實。而被告劉秀勤亦自承系爭房屋現由其與被告翁宗謚居住
    （見本院卷第121頁），是原告主張其為系爭房屋之所有人
    ，系爭房屋現由被告占有使用等情，自堪採信。
二、被告劉秀勤辯稱伊與林駿程未有買賣及移轉系爭房屋及其坐
    落土地所有權之真意，伊於本院110年度重訴字第48號侵權
    行為損害賠償事件（下稱48號事件）訴請林駿程塗銷系爭房
    屋等不動產之所有權移轉登記，已獲勝訴等語，並提出上開
    判決為證（見本院卷第135-148頁）。惟查：
（一）按民法第759條之1第1 項規定，不動產物權經登記者，推
      定登記權利人適法有此權利，基於此一登記之推定力，除
      登記名義人直接前手外，任何第三人於依法定程序塗銷該
      物權登記前，尚不得逕否認登記名義人之物權（最高法院
      110年度台上字第831號判決意旨參照）。被告劉秀勤雖於
      48號事件訴請林駿程塗銷系爭房屋等不動產之所有權移轉
      登記而獲勝訴，惟該判決亦認林駿程基於雙方之合建協議
      仍可取得包含系爭房屋之相關不動產所有權（見本院卷第
      144頁），且該判決業經林駿程上訴而現由臺灣高等法院
      臺中分院111年度重上字第66號事件審理中，尚未確定。
      是原告取得系爭房屋所有權移轉登記之物權，既未塗銷，
      其為系爭房屋之所有人之地位，自不受影響。
（二）所有人對於無權占有或侵奪其所有物者，得請求返還之。
      對於妨害其所有權者，得請求除去之，民法第767 條前段
      及中段分別定有明文。又以無權占有為原因，請求返還所
      有物之訴，被告以非無權占有為抗辯者，原告於被告無權
      占有之事實，無舉證責任，被告應就其取得占有，係有正
      當權源之事實證明之（最高法院72年度台上字第1552號判
      決意旨參照）。被告劉秀勤前揭所辯，係其與林駿程之間
      基於雙方合建契約之權利義務關係，而原告係依拍賣程序
      買受系爭房屋，並未繼受林駿程基於合建契約之權利義務
      ，基於債之相對性，縱認被告劉秀勤關於上開合建契約之
      所辯屬實，亦不得對抗原告之所有物返還請求權。此外，
      被告並未舉證證明有何占有權源，是原告請求被告遷讓返
      還系爭房屋，自屬有據。
三、原告請求返還不當得利部分：
（一）按無法律上之原因而受利益，致他人受損害者，應返還其
      利益，民法第179 條定有明文。又依不當得利之法則請求
      返還不當得利，以無法律上之原因而受利益，致他人受有
      損害為其要件，故其得請求返還之範圍，應以對方所受之
      利益為度，非以請求人所受損害若干為準，無權占有他人
      土地，可能獲得相當於租金之利益為社會通常之觀念（最
      高法院61年台上字第1695號原判例參照）。再按城市地方
      房屋之年租金，以不得超過土地及其建築物申報總價額年
      息百分之十為限，土地法第97條第1 項定有明文。而土地
      法第97條第1 項所謂年息百分之十為限，乃指租金之最高
      限額而言，並非必須照申報價額年息百分之十計算之，尚
      須斟酌基地之位置、工商繁榮程度、使用人利用基地之經
      濟價值、所受利益、彼等關係及社會感情等情事以為決定
      （最高法院68年台上字第371號原判例參照）。原告雖主
      張系爭房屋內有1台天車及2個軌道，可合理推斷至少有部
      分區域非供單純居住使用，惟被告劉秀勤辯稱其於系爭房
      屋係作為住家使用（見本院卷第120頁），核與其於本院
      執行處於110年4月14日勘測系爭房屋時所稱：「天車之前
      由兒子使用，目前已停止使用」等語相符，有該執行勘測
      筆錄影本附卷可稽（見本院卷第85-86頁），是原告此節
      之主張，尚無可採；系爭房屋坐落於臺中市太平區而作為
      居住使用，自有上開土地法規定之適用，而得以土地及建
      築物之申報總價額計算相當於租金損害之標準。
（二）土地法第97條所謂土地及建築物之總價額，土地價額依法
      定地價，建築物價額依該管直轄市或縣（市）地政機關估
      定之價額，此觀土地法施行法第25條規定即明。又法定地
      價係指申報地價，土地所有權人未於公告期間申報地價者
      ，以公告地價80%為其申報地價，亦為土地法第148條、平
      均地權條例第16條所明定。查系爭房屋坐落於臺中市○○區
      ○○段0000地號土地，該土地之申報地價於111年1月間為每
      平方公尺2,240元，有土地登記謄本存卷可查（見本院卷
      第61頁）。而系爭房屋占用系爭土地之面積為143.59平方
      公尺，為兩造所不爭執（見本院卷第121、175頁），則其
      占用上開部分土地之申報地價總額為321,642元【計算式
      ：2,240×143.59＝321,642，元以下四捨五入，下同】。又
      系爭房屋之課稅現值為239,400元，有其課稅明細表足資
      佐證（見本院卷第199-200頁）。參以系爭房屋附近多為
      住宅，鄰近醫院、學校、台74線等設施，有相關圖資附卷
      可稽（見本院卷第187-189頁）。爰審酌系爭房屋之坐落
      位置、附近工商繁榮程度、上訴人居住利用系爭房屋之情
      形等相關情狀，認原告請求被告給付本件相當於租金之不
      當得利，應按系爭土地前開申報地價總額及系爭房屋上開
      價值之年息百分之8計算為適當。依此標準計算結果，原
      告每月得請求被告給付之相當於租金之不當得利金額，自
      不得高於3,740元【計算式：（321,642＋239,400）×8％÷12
      ＝3,740】。從而，原告請求被告自111年3月23日（即原告
      登記為系爭房屋所有人之日）起至返還系爭房屋之日止，
      按月給付相當於租金之不當得利3,740元，自無不合，應
      予准許。逾此部分之請求，即無理由，應予駁回。
肆、綜上所述，原告依民法第767條第1項及179條規定，請求被
    告將系爭房屋遷讓返還原告，並自111年3月23日起至遷讓返
    還系爭房屋之日止，按月給付原告3,740元，為有理由，應
    予准許；逾此部分之請求，為無理由，應予駁回。
伍、原告及被告劉秀勤均陳明願供擔保，請准宣告假執行及免為
    假執行，就原告勝訴部分，經核均無不合，爰分別酌定相當
    之擔保金額准許之；本院並依職權酌定相當擔保金額，宣告
    被告翁宗謚亦得預供擔保免為假執行。至原告敗訴部分，其
    假執行之聲請已失所附麗，應併予駁回。
陸、本件事證已臻明確，兩造其餘訴訟資料及攻擊防禦方法，經
    本院審酌後，認與判決結果尚不生影響，無逐一論述之必要
    ，附此敘明。
柒、據上論結，本件原告之訴為一部有理由，一部無理由，依民
    事訴訟法第385 條第1 項前段、第79條、第85條第1 項前段
    、第390 條第2 項、第392 條第2 項，判決如主文。
中    華    民    國   111    年    8     月    17    日
                  民事第三庭    法  官  陳宗賢
以上正本係照原本作成
如對本判決上訴，須於判決送達後20日之不變期間內，向本院提
出上訴狀（須附繕本）。如委任律師提起上訴者，應一併繳納上
訴審裁判費。
中    華    民    國   111    年    8     月    17    日
                                書記官  林玉門
　　　　　　　　　　　　　　　　
附表：
　　　　　　　　　　　　　　　　
1、門牌號碼臺中市○○區○○○街0號，建號為臺中市太平區宜欣段3
   190建號建物，基地坐落同段1051地號。樓層面積：一層55.8
   0平方公尺、二層51.96平方公尺、突出物4.26平方公尺，合
   計112.02平方公尺。權利範圍全部。
2、門牌號碼臺中市○○區○○○街0號，係附表1所示3190主建物增建
   部分（屋內有天車1台），基地坐落同段1051地號。樓層面積
   ：一層87.79平方公尺、三層62.69平方公尺，合計150.48平
   方公尺。範圍如臺中市太平地政事務所測量日期110年4月14
   日建物測量成果圖所示（見本院卷第87頁）。權利範圍全部
   。